【裁判字號】    89,易,600
【裁判日期】    900104
【裁判案由】    就業服務法
【裁判全文】
臺灣花蓮地方法院刑事判決                          八十九年度易字第六號
    公  訴  人  臺灣花蓮地方法院檢察署檢察官
    被      告  丁○○
                戊○○
                甲○○
                乙○○
                丙○○
右列被告等因就業服務法案件，經檢察官提起公訴（八十九年度偵字第八五四號），
本院判決如左：
    主  文
丁○○連續違反任何人不得媒介外國人非法為他人工作之規定，處有期徒刑參月，如
易科罰金，以參佰元折算壹日。緩刑參年。
戊○○、甲○○共同違反雇主不得未經許可聘僱他人所申請聘僱之外國人之規定，其
聘僱人數為二人，各處拘役伍拾伍日，如易科罰金，均以銀元參佰元即新台幣玖佰元
折算壹日。均緩刑參年。
乙○○違反雇主不得以本人名義聘僱外國人為他人工作之規定，其聘僱人數為一人，
處拘役肆拾日，如易科罰金，以銀元參佰元即新台幣玖佰元折算壹日。緩刑參年。
丙○○部分，公訴不受理。
    事  實
一、戊○○是花蓮縣吉安鄉○○村○○路九十二號方元大理石工廠（下稱方元工廠）
    的負責人，與其妻甲○○二人為了雇請外勞到工廠工作，明知雇主不得指派所聘
    僱之外國人從事申請許可以外之工作，也不得聘僱或留用他人所申請聘僱的外國
    人，竟仍於民國八十八年間與明知雇主不得以本人名義聘僱外國人為他人工作的
    乙○○及丙○○（已死亡）共同基於犯意的聯絡，以甲○○、乙○○及丙○○為
    申請人，用申請監護工的名義，委請菲祥人力資源顧問股份有限公司（下稱菲祥
    公司）代為申請外勞，欲讓聘僱來台工作的外勞到方元工廠內工作；而菲祥公司
    負責人丁○○明知上情，仍基於概括的犯意，在八十八年間，先後以甲○○申請
    雇用監護工名義，申請CHANONMUANG SOMSAK（八十八年三月三十一日入境）、
    PHERMSRI SUBIN（八十八年四月二十五日入境）二人來台，以乙○○的名義，申
    請BUSAMONGHON PHAIROT（八十八年四月三日入境）來台，以丙○○的名義，申
    請PRINGPRON BONJONG（八十八年八月二十七日入境）來台，上述四名外國人入
    境後，隨即被安排至方元大理石工廠內從事操作機械切割、搬運大理石等工作，
    並由戊○○及甲○○支付薪資，直到八十九年一月十四日下午五點三十分左右，
    才被警方當場在方元大理石工廠內查獲。
二、案經台東縣警察局台東分局報告臺灣台東地方法院檢察署檢察官呈請台灣高等法
    院花蓮分院檢察署核轉台灣花蓮地方法院檢察署檢察官偵查起訴。
    理  由
壹、丁○○、戊○○、甲○○、乙○○有罪部分：
一、訊據被告只有甲○○坦承指派所聘僱之外國人從事申請許可以外的工作，以及未
    經許可聘僱他人所申請聘僱的外國人等犯罪事實，其他的被告則全部都否認犯罪
    ，戊○○辯稱：他雖然是大理石工廠的負責人，但是工廠已經停止營業，租給乙○○和丙○○作為住家使用，他太太甲○○申請外勞是要用來看護奶奶和爸爸的
    ，他們全家也是都住在工廠家裡，只有他沒住在家裡，警察查獲當天他剛好回家
    ，不知道工廠內有違法的情形等語；乙○○辯稱：他申請外勞來台照顧他爸爸，
    就住在方元工廠內，但是爸爸八十八年十月間就住院，住院期間泰勞仍住在工廠
    內，他就請甲○○先幫他支付該名外勞薪水，他不知道甲○○有叫該名外勞從事
    工廠內的工作等語；丁○○辯稱：他只負責幫雇主申請外勞，外勞入境後他就交
    給雇主，並不知道雇主要外勞作什麼工作，他是事後才知道這些外勞在作大理石
    工廠的工作等語。
二、經本院查證的結果，被告戊○○及甲○○有共同僱用乙○○及徐世愷所申請聘僱
    之外國人的事實，已經戊○○、甲○○及乙○○在警訊中坦白承認（詳參台東縣
    警察局台東分局刑事偵查卷宗─下稱警訊卷─第三頁至第四頁、第五頁至第六頁
    、第七頁至第八頁），而被告丁○○明知甲○○、乙○○及徐世愷是以申請聘僱
    監護工為名，要所聘僱的外國人非法從事大理石廠的工作，卻仍予以媒介，以及
    外勞一到台灣就被安排到方元大理石工廠從事大理石工作，從未做過監護工作的
    事實，並經外勞CHANONMUANG SOMSAK、PHERMSRI SUBIN、BUSAMONGHON PHAIROT
    、PRINGPRON BONJONG在警訊中說明甚詳，PRINGPRON BONJONG還明白表示他來台
    灣後從沒見過監護丙○○等語（詳參警訊卷第九頁至第十六頁），此外，並有違
    反社會秩序維護法案件現場記錄、打卡單四張、居留外僑作業外勞詳細資料四紙
    、行政院勞工委員會台八十八勞職外字第０四六二五三一號函，以及照片多張附
    在卷內可以查證，可見戊○○在本院改口稱他對於工廠內有非法聘僱外勞工作一
    事都不知情，以及其妻甲○○辯稱戊○○全然不知情等語，只是為了戊○○脫罪
    的說詞，不足以相信。又戊○○和甲○○雖然都稱乙○○及丙○○是租用方元工
    廠作為住家，才把外勞放在工廠內，甲○○並稱租金每月五千元，但是經本院隔
    離訊問的結果，乙○○堅稱他是向甲○○借住不用付房租，顯見共同被告三人所
    言已經有所矛盾，再參酌乙○○自己表示他的父親是八十八年十月份住院，而其
    所申請的監護工BUSAMONGHON PHAIROT卻在警訊時供稱自八十八年四月三日一入
    境就在大理石工廠從事大理石工作，可見其辯稱是因為父親住院才託甲○○先支
    付薪水，不知外勞有從事大理石工作等語，也不能採信。至於被告丁○○雖堅稱
    他有到收容所探視這四名外勞，外勞都告訴他在警訊中不是這麼說的等語，但是
    證人即台東縣警察局台東分局外事科警員陳允萍在本院結證表示警訊筆錄的製作
    都是根據翻譯人陳文平的翻譯所記載，應該沒有失真之處，而且探望外勞者收容
    中心都會登記訪客的姓名、與外勞的關係及到訪時間，但是四名外勞除了PRING-
    PRON BONJONG曾於八十九年一月二十七日被有姊弟關係的汪蔓安會客外，並沒有
    任何會客紀錄，丁○○只有至收容中心繳交四名外勞的收容期間伙食費，並沒有
    與四名外勞會客等情，亦有陳允萍所提供的台東縣警察局被收容人會客登記簿及
    收據一紙為證，綜上所述，可見被告四人上述的辯解，都是為了脫罪及迴護其他
    被告的說詞，本院不予採信，本件事證已經很明確，上述被告四人的犯行可以認
    定。
三、被告丁○○媒介外國人非法為戊○○和甲○○工作，其行為違反了就業服務法第
    五十六條的規定，應該依同法第五十九條第一項論處。被告戊○○及甲○○未經
    許可聘僱乙○○及丙○○所申請聘僱的外國人，聘僱人數為二人，其行為違反了
    就業服務法第五十三條第三款的規定，應該依同法第五十八條第一項後段論處。
    被告乙○○以本人名義聘僱外國人一人為戊○○及甲○○工作，其行為違反了就
    業服務法第五十三條第二款的規定（公訴人誤載為違反同條第一款的規定，在此
    予以更正），應依同法第五十八條第一項前段論處。被告戊○○和甲○○二人有
    犯意的聯絡及行為的分擔，都是共同正犯，而被告丁○○先後多次的犯罪行為，
    時間緊接，所犯罪名相同，顯然是基於概括的犯意為之，應依刑法第五十六條連
    續犯的規定，論以一罪，並加重其刑。本院審酌被告四人犯罪的動機、目的、手
    段、因此所生的危害、影響國家整體外勞政策、本國勞工欠缺之現狀及犯罪後態
    度等一切情狀，分別量處如主文所記載的刑度，並諭知易科罰金的折算標準。最
    後，考量到被告甲○○及乙○○以前都沒有受過有期徒刑以上刑之宣告，被告丁○○及戊○○雖然曾分別被判處徒刑三月，緩刑三年及有期徒刑四月，緩刑三年
    的宣告，但二人在緩刑期滿後，緩刑宣告都沒有被撤銷，因此，依刑法第七十六
    條的規定，被告二人刑的宣告失其效力，仍與沒有受過有期徒刑以上刑之宣告者
    同，此可查閱本院卷內的台灣高等法院被告全國前案紀錄表四紙，相信被告四人
    經過這次的教訓之後，應該知道警惕而不會再去犯罪，本院因而認為對被告四人
    所宣告的刑罰，暫時不執行比較適當，所以都一併宣告緩刑三年，讓被告四人都
    能有一個改過自新的機會。
四、公訴意旨另以：被告四人是自八十七年起就有違反就業服務法的行為，但查遍卷
    內的相關事證，看不出被告自八十七年就犯罪的情形，此外也查不到其他積極證
    據可以認定被告四人自八十七年就有違反就業服務法的犯行，此部分應為無罪的
    諭知，但公訴意旨認為此部分和前述有罪部分有實質上一罪及連續犯裁判上一罪
    的關係，因此，本院不另為無罪的諭知，僅在此予以補充說明。
貳、丙○○公訴不受理部分：
一、公訴意旨大意以丙○○明知雇主不得以本人名義聘僱外國人為他人工作，卻仍於
    八十八年間以申請監護工的名義申請外勞來台為戊○○工作，而認為丙○○涉嫌
    犯有違反就業服務法的罪嫌。
二、按被告死亡者，應諭知不受理之判決，刑事訴訟法第三百零三條第五款定有明文
    。查本件被告丙○○業於民國八十九年四月二日死亡，此有附在本院卷內的戶籍
    謄本一紙可以查證。依照上開說明，被告丙○○部分爰不經言詞辯論，逕為不受
    理判決之諭知。
據上論斷，應依刑事訴訟法第二百九十九條第一項前段、第三百零三條第五款、第三
百零七條，就業服務法第五十三條第二款、第三款、第五十八條第一項前段，刑法第
十一條前段、第五十六條、第四十一條、第四十二條第二項、第七十四條第一款，罰
金罰鍰提高標準條例第二條，判決如主文。
本案經檢察官李子春到庭執行職務。
中     華     民     國      九十      年     一     月      四        日
                                臺灣花蓮地方法院刑事庭
                                    法  官  陳雅敏
右正本證明與原本無異。
如對本判決不服，應於送達後十日內，向本院提出上訴狀。（應抄附繕本）告訴人或
被害人如對於本判決不服者，應具備理由請求檢察官上訴，其上訴期間之計算係以檢
察官收受判決正本之日期為準。
                                    法院書記官


司法院資訊處製作；財團法人民間司法改革基金會備份。
